【裁判字號】    97,上訴,4593
【裁判日期】    971023
【裁判案由】    毒品危害防制條例
【裁判全文】
臺灣高等法院刑事判決                97年度上訴字第4593號
上  訴  人
即  被  告  甲○○
上列上訴人因違反毒品危害防制條例案件，不服臺灣基隆地方法
院97年度訴字第830號，中華民國97年7月28日第一審判決（起訴
案號：臺灣基隆地方法院檢察署97年度毒偵字第922號），提起
上訴，本院判決如下：
    主  文
上訴駁回。
    理  由
一、依刑事訴訟法第350條、第361條、第362條、第367條規定，
    不服地方法院之第一審判決而上訴者，須提出上訴書狀，並
    應敘明具體理由，為上訴必備之程式；其所提出之書狀未敘
    述上訴理由，或僅曾以言詞陳述上訴理由者，均應於上述期
    間屆滿後20日內補提理由書於第一審法院。第一審法院經形
    式審查，認逾期未補提上訴理由者，應定期間先命補正；逾
    期未補正者，為上訴不合法律上之程式，應以裁定駁回。倘
    已提出上訴理由，但所提非屬具體理由者，則由第二審法院
    以上訴不合法律上之程式，判決駁回。而所謂具體理由，必
    係依據卷內既有訴訟資料或提出新事證，指摘或表明第一審
    判決有何採證認事、用法或量刑等足以影響判決本旨之不當
    或違法，而構成應予撤銷之具體事由，始克當之（例如：依
    憑證據法則具體指出所採證據何以不具證據能力，或依憑卷
    證資料，明確指出所為證據證明力之判斷如何違背經驗、論
    理法則）；倘僅泛言原判決認定事實錯誤、違背法令、量刑
    失之過重過輕微，而未依上揭意旨指出具體事由，或形式上
    雖已指出具體事由，然該事由縱使屬實，亦不足以認為原判
    決有何不當或違法者（例如：對不具有調查必要性之證據，
    法院未依聲請調查亦未說明理由，或援用證據不當，但除去
    該證據仍應為同一事實之認定），皆難謂係具體理由，俾與
    第二審上訴制度旨在請求第二審法院撤銷、變更第一審不當
    或違法之判決，以實現個案救濟之立法目的相契合，並節制
    濫行上訴（最高法院97年度台上字第892號判決參照）。又
    第二審法院認為上訴書狀未敘述理由，依刑事訴訟法第367
    條但書規定，始應定期間命其補正。如認上訴書狀已敘述理
    由，但其理由非屬具體，其所為上訴，即不符上訴之法定要
    件，自得逕行判決駁回，無定期命補正問題（最高法院97年
    度台上字第3599號判決參照）。
二、本件原審經審理結果，認為上訴人即被告甲○○前因施用毒
    品案件，經法院裁定送觀察、勒戒後，因認有繼續施用傾向
    ，令入戒治處所施以強制戒治，於民國88年5月20日停止戒
    治付保護管束出所，迄88年11月22日保護管束期滿，該次施
    用毒品犯行並經臺灣花蓮地方法院以88年度訴字第6號判處
    有期徒刑8月、3月，應執行有期徒刑10月確定。又因施用毒
    品案件，經法院裁定令入戒治處所強制戒治，於91年8月20
    日停止戒治付保護管束出所，嗣於91年9月26日保護管束期
    滿未經撤銷，視為強制戒治期滿執行完畢，且該次施用毒品
    犯行經臺灣花蓮地方法院90年度訴字第183號判處有期徒刑1
    年確定，並於93年1月23日縮刑期滿執行完畢。再因施用毒
    品案件，經臺灣花蓮地方法院以94年度訴字第43號判處有期
    徒刑10月、5月，應執行有期徒刑1年2月確定。再因施用第
    一級毒品案件，經臺灣高等法院花蓮分院以95年度上訴字第
    138號判處有期徒刑1年6月確定，嗣經臺灣高等法院花蓮分
    院以96年聲減122號減為有期徒刑9月確定，上開案件合併執
    行，於95年2月16日入監執行，並於96年12月3日縮刑期滿執
    行完畢。詎上訴人仍不知戒除毒癮，明知海洛因、大麻、甲
    基安非他命業經公告列為毒品危害防制條例之第一級毒品、
    第二級毒品，不得非法持有、施用，仍先後為下列行為：(一)
    基於持有第二級毒品之犯意，於97年3月24日晚間11時許，
    在台北縣不詳處所，向姓名年籍不詳之人購入第二級毒品大
    麻1包，而無故持有之。(二)基於施用第二級毒品甲基安非他
    命（起訴書均誤載為安非他命，應予更正，下同）之犯意，
    於97年3月25日凌晨0許時，在基隆市○○路20號之藍美大旅
    社內，以將甲基安非他命摻入香菸內再以火點燃之方式，施
    用第二級毒品甲基安非他命1次。(三)基於施用第一級毒品海
    洛因之犯意，於97年3月25日施用上開二級毒品完畢後，旋
    同在上開處所內，以將稀釋後之海洛因置入注射針筒內再持
    以施打之方式，施用第一級毒品海洛因1次。嗣為警於97年3
    月25日下午3時許，在基隆市○○路28號巷口查獲，並扣得
    其所有供施用第一級毒品所用之海洛因1包（驗餘含袋重
    0.2572公克）、注射針筒1支、其所有供施用第二級毒品所
    用之甲基安非他命1包（驗餘含袋重0.357公克）、打火機1
    個、其所有供施用第一級、第二級所用之削尖吸管1支及第
    二級毒品大麻1包（淨重5.59公克、包裝重0.83公克），且
    經其同意採尿送驗，結果呈嗎啡及甲基安非他命、安非他命
    陽性反應（大麻代謝物陰性反應）。上揭犯罪事實，業據上
    訴人於原審審理時坦承不諱，且上訴人於97年3月25日為警
    採集其親自排放之尿液，送請臺灣尖端先進生技醫藥股份有
    限公司，以氣相層析質譜儀分析法確認檢驗結果，分別呈嗎
    啡陽性反應，安非他命、甲基安非他命陽性反應（大麻代謝
    物陰性反應），此有臺灣尖端先進生技醫藥股份有限公司97
    年4月7日出具之濫用藥物檢驗報告1份在卷可稽，而以該等
    公司所用之氣相層析質譜儀分析法之精確度而論，應可剔除
    「偽陽性反應」之可能，該檢驗結果自可憑信，堪認上訴人
    上開自白與事實相符，應係真實。另扣案上訴人自承供其施
    用疑似海洛因之白粉1包（含袋重0.2590公克，淨重0.0590
    公克，取樣0.0018公克，餘重0.0572公克，驗餘含袋重0.25
    72公克），經送請交通部民用航空局航空醫務中心檢驗結果
    ，確含第一級毒品海洛因成分，此有該局97年4月15日航藥
    鑑字第0971997號毒品鑑定書在卷可稽；扣案上訴人自承其
    持有疑似大麻之檢品1包（淨重5.59公克、包裝重0.83公克
    ），經送請法務部調查局檢驗結果，確含第二級毒品大麻成
    分，此有該局97年4月12日調科壹字第09623085630號濫用藥
    物實驗室鑑定書在卷可稽；扣案上訴人自承供其施用疑似甲
    基安非他命之晶體1包（含袋重0.363公克，驗餘含袋重0.35
    7公克），經送請行政院衛生署管制藥品管理局檢驗結果，
    確檢驗出甲基安非他命成分，此有該局97年6月4日管檢字第
    0970005512號鑑定書在卷可稽。此外，復有上訴人自承其所
    有供施用第一級毒品海洛因所用之注射針筒1支；其所有供
    施用第二級毒品甲基安非他命所用之打火機1個；其所有供
    施用第一級毒品海洛因、第二級毒品甲基他命所用之削尖吸
    管1支扣案足佐，堪認上訴人上開自白與事實相符，應係真
    實。因認上訴人犯行明確，而就上訴人犯罪事實(一)部分，論
    以持有第二級毒品罪，累犯，處有期徒刑3月，併為相關沒
    收之宣告；就上訴人犯罪事實(二)部分，論以施用第二級毒品
    罪，累犯，處有期徒刑4月，併為相關沒收之宣告；就上訴
    人犯罪事實(三)部分，論以施用第一級毒品罪，累犯，處有期
    徒刑7月，併為相關沒收之宣告；並就主刑部分定其執行有
    期徒刑1年。已詳敘其認定上訴人犯罪事實之證據及理由，
    於法尚無不合。上訴意旨略稱：與上訴人同案之被告獲緩起
    訴處分，而上訴人竟未受緩起訴處分，顯有不公云云。惟查
    ：量刑之輕重，係屬事實審法院得依職權自由裁量之事項，
    茍於量刑時，已依行為人之責任為基礎，並斟酌刑法第57條
    各款所列情狀，而未逾越法定範圍，又未濫用其職權，即不
    得遽指為違法。本件原判決於量刑時，已依上揭規定，審酌
    上訴人前因施用毒品經觀察勒戒、強制戒治、徒刑完畢後，
    猶不知戒惕，復再施用第一級、第二級毒品及持有第二級毒
    品，無視於毒品對於自身健康之戕害及國家對於杜絕毒品犯
    罪之禁令，顯無戒斷之決心，然念及其前開犯罪係戕害自身
    ，尚未害及他人，且犯罪後復坦承犯行，態度尚可等一切情
    狀，予以綜合考量後，分別科刑如前所述，並定其應執行之
    刑為有期徒刑1年，並未逾越法定刑度，亦未濫用自由裁量
    之權限，刑度亦屬妥適，核無不當或違法之情形。又97年4
    月30日修正之毒品危害防制條例第24條規定僅檢察官可為附
    命完成戒癮治療之緩起訴處分。故本案既經檢察官提起公訴
    ，並經原審判決在案，法院自不得代替檢察官為不起訴或緩
    起訴處分。上訴意旨請求予以緩起訴處分，揆諸上開說明，
    顯有未合，且尚難謂已敘明具體理由，其所為上訴不合法定
    要件，爰不經言詞辯論，逕以判決駁回。
據上論斷，應依刑事訴訟法第367條前段、第372條，判決如主文
。
中    華    民    國    97    年    10    月     23   日
                  刑事第七庭審判長法  官  陳晴教
                                  法  官  楊智勝
                                  法  官  游紅桃
以上正本證明與原本無異。
施用第一級毒品部分如不服本判決應於收受送達後十日內向本院
提出上訴書狀，其未敘述上訴之理由者並得於提起上訴後十日內
向本院補提理由書（均須按他造當事人之人數附繕本）。
施用第二級毒品罪、持有第二級毒品罪部分均不得上訴。
                                  書記官  阮桂芳
中    華    民    國    97    年    10    月    23    日


司法院資訊處製作；財團法人民間司法改革基金會備份。
